【裁判字號】    98,交聲,4097
【裁判日期】    981224
【裁判案由】    違反道路交通管理處罰條例聲明異議
【裁判全文】
臺灣臺北地方法院交通事件裁定        98年度交聲字第4097號
原處分機關  交通部公路總局臺北區監理所
異  議  人
即受處分人  甲○○
上列異議人即受處分人因違反道路交通管理處罰條例案件，對於
臺北市交通事件裁決所中華民國九十八年十月二十一日所為之處
分（原處分案號：北監自裁字第裁四○─Ｚ00000000號
），聲明異議，本院裁定如下：
    主  文
異議駁回。
    理  由
一、按汽車行駛於高速公路，不遵使用限制、禁止、行車管制及
    管理事項之管制規則而有行車速度超過規定之最高速限者，
    處汽車駕駛人新臺幣（下同）三千元以上六千元以下罰鍰，
    並記違規點數一點，道路交通管理處罰條例第三十三條第一
    項第一款及第六十三條第一項第一款分別定有明文。
二、異議人即受處分人（下稱受處分人）於民國九十八年九月十
    七日下午三時二十二分許，駕駛車牌號碼八五八三─ＶＪ號
    自用小客車行經國道四號高速公路東向五點六公里處，為內
    政部警政署國道公路警察局第三警察隊員警丙○○以雷射槍
    測速器測得該車行速一百十三公里，超過該路段小型車最高
    限速九十公里之規定，經攔停舉發，原處分機關乃依道路交
    通管理處罰條例第三十三條第一項第一款及第六十三條第一
    項第一款規定（原處分漏載第一款），裁處三千五百元，並
    記違規點數一點。
三、聲明異議意旨略以：當時駕車並未超速，警員雖有出示雷射
    槍顯示車速為一百十三公里，但未拍照佐證，當時車輛很多
    ，測得數據非其行車速度，為此聲明不服，請求撤銷原處分
    云云。
四、經查：
  (一)受處分人於九十八年九月十七日下午三時二十二分許，駕駛
    車牌號碼八五八三─ＶＪ號自用小客車行經國道四號東向五
    點六公里處，行速一百十三公里，超過該路段小型車最高限
    速九十公里之規定，經警攔停舉發等情，業據證人即警員丙
    ○○於本院具結證稱：九十八年九月十七日當天我在國道四
    號高速公路東向五點六公里處執行巡邏勤務，當時是開巡邏
    車執勤，我們停在國道東向五點六公里的路肩，我們拿雷射
    槍，對準想要測速的車頭，按下去就有紅色光點對準車輛，
    會跑出這部車的車速及雷射槍與目標車輛的距離，若有超速
    我們就攔停，我測到受處分人超速就欄停，但是他沒有停，
    我們就上車追他，他的車沒有離開我們的視線，直到國道四
    號東向七點六公里處避車彎，我們就攔下他舉發，受處分人
    說沒有照相，我說這是當場攔下的，沒有照片，我以雷射槍
    科學儀器將他舉發，並出示雷射槍顯示的數據給受處分人看
    ，雷測槍顯示車速是一百十三公里，車距二百八十公尺，國
    道四號從臺中港中清到豐原豐勢端全長十八公里，車輛比較
    少等語明確（本院卷第二二頁反面至第二三頁參照），核與
    當日同在該處執勤之員警乙○○具結證稱：我們用雷達測速
    槍在國道四號五點六公里處執勤，由開車丙○○執行取締勤
    務，我是負責在車上監聽無線電及填舉發單雷達測速槍裡面
    有紅外線的紅點，針對車速較快的車輛，我們就把紅點對準
    車輛並按下去，看是否超速，按下去以後，測速槍會顯示車
    輛速度及測速槍與違規車輛之距離，我們當天使用的測速槍
    沒有車輛定格畫面，無照相功能，只有單純車速及測距等語
    相符（本院卷第二四頁參照）。
  (二)警員於舉發當日所使用之雷射測速器，係經濟部標準檢驗局
    鑑定合格一節，有經濟部標準檢驗局九十八年七月二十三日
    雷射測速儀檢定合格證書在卷可憑（本院卷第二八頁參照）
    。而舉發警員係在場之目擊證人，並於本院到庭具結擔保證
    詞之真實性，加以警員與受處分人素不相識，當無任意虛構
    受處分人違規事實之必要，所為證言，自屬可信，受處分人
    確有本件違規行為。再交通警察掣單舉發違反道路交通管理
    處罰條例所列之違規事實，本質上為行政處分，係公務員基
    於職務上之公權力，依法就特定之具體事件所為之具公法上
    效果之單方面行政行為，如無形式上顯然瑕疵可指，基於公
    務員為公法上行為具有公信力之原則，該行政行為當可被推
    定為真正，所據以依法處分之事實認定亦為正確無誤，此與
    民事訴訟法第三百五十五條第二項規定：「文書依其程式及
    意旨得認作公文書，推定其為真正」之情形相同。本此公信
    原則，立法者乃賦予行政機關制定違反道路交通事件統一裁
    罰基準及處理細則，使執行勤務員警得當機處分，以達維護
    交通秩序、安全之行政目的。反之，若謂公務員一切行政行
    為均需預留證據以證其實，則國家行政勢必窒礙難行，因此
    ，刑事訴訟法就犯罪證據所列有關之規定與屬於行政秩序罰
    之交通違規裁罰本質不合部分，自不在準用之列。本件舉發
    警員為執行交通治安勤務之公務員，觀察程度自較一般人更
    為專注，所使用之測速槍並屬合格，復與受處分人間不相識
    ，亦無證據證明舉發程序有何瑕疵，自應受到合法、正確之
    推定。受處分人猶以警員僅出示測速槍數據，並無照片或影
    帶佐證，不足認定受處分人有超速行為，委無可採。
五、綜上所述，受處分人確有於上開時、地汽車行駛高速公路速
    度超過規定最高速限二十公里以上未滿四十公里之違規事實
    ，原處分機關依前揭道路交通管理處罰條例第三十三條第一
    項第一款、第六十三條第一項第一款及違反道路交通管理處
    罰條例統一裁罰基準表之規定，裁處受處分人罰鍰三千五百
    元，並記違規點數一點，核無違誤，本件異議為無理由，應
    予駁回。
據上論斷，應依道路交通案件處理辦法第十九條，裁定如主文。
中    華    民    國    98    年    12    月    24    日
                  交通法庭    法  官  徐淑芬
以上正本證明與原本無異。
如不服本裁定，應於送達後五日內，向本院提出抗告狀。
                              書記官  劉郅享
中    華    民    國    98    年    12    月    24    日

司法院資訊處製作；財團法人民間司法改革基金會備份。
